臺灣臺北地方法院簡易民事判決
                                   109年度店簡字第1931號
原      告  林子翔  
訴訟代理人  廖駿豪律師
被      告  智盛網路科技有限公司

法定代理人  黃國展  
訴訟代理人  蘇靖軒律師
上列當事人間返還價金事件，本院於民國111年5月17日言詞辯論
終結，判決如下：
    主      文
原告之訴及其假執行之聲請均駁回。
訴訟費用新臺幣參仟伍佰參拾元由原告負擔。
    事實及理由
一、原告方面：
  ㈠原告起訴主張：兩造於民國109年2月29日簽訂「軟體委託外
    包開發合約書」（下稱系爭契約，其中包含所附規格書），
    約定被告應於時程內完成所附規格書之軟體即手機應用程式
    APP（下稱系爭軟體），於磋商過程中，原告原欲提出想法
    加進系爭契約內，被告竟以「日後可再談」為由推遲，原告
    本認為被告所指之「日後可再談」應為「原告提出之想法均
    包含在契約意旨當中，可日後調整」之解釋，遂與被告達成
    契約合意，並給付訂金新臺幣（下同）138,000元。然於磋
    商過程中，被告均不願當面溝通，致兩造不斷互相誤解無法
    釐清系爭契約內容之真意，而原告考量軟體開發尚有繼續進
    行之必要，遂於109年4月27日給付第一階段款項184,000元
    ，以期軟體順利開發。又依照系爭契約第5條規定，被告應
    於109年6月初完成系爭軟體之開發，然未於期限內完成，致
    給付遲延，原告便於109年9月28日解除系爭契約。爰依民法
    第229條、第255條、第259條、第494條及系爭契約提起本件
    訴訟，請求被告返還已受領之價金322,000元，並聲明：⒈被
    告應給付原告322,000元，及自起訴狀訴達翌日起至清償日
    止，按年息百分之5 計算之利息；⒉願供擔保，請准宣告假
    執行。
  ㈡對被告答辯所為之陳述：
　⒈被告對於承攬契約有諸多錯誤認知，原告因此無支付尾款義
    務，說明如下：　
　⑴關於被告提出之軟體製作注意事項（被證1，下稱系爭注意事
    項），原告不爭執其形式真正，蓋系爭注意事項為簽訂系爭
    契約前之會談，經被告要求簽署。其間原告亦有詢問簽訂系
    爭注意事項之作用為何，被告稱「此為簽約合作之大方向」
    ，並告知原告就每次會議均有錄音，確保不遺漏客戶所要表
    達之真意，原告當下認為被告有心完成客戶要求，雖系爭注
    意事項僅說明依系爭契約進行承攬工作乙事，仍進行簽署。
    然軟體開發之承攬工作，本來就會因為定作人與承攬人之間
    溝通而進行數次修改，原告此次簽約前之會談，應僅認為確
    認進行約定之承攬工作。
　⑵被告提出「事後不能再提出功能或流程問題，測試7日當中，
    有問題一定要在7日以內，以文件方式提出來反應，不可逾
    期或超過次數」。原告也尊重此內容，並理解為「事後不能
    再提出功能或流程問題」指的是「額外的功能與流程，既有
    的功能與流程並不受限」，測試的7日限制也是相同解釋。
    於原告之認知中，承攬工作係以「完成承攬工作為目的」，
    7日之限制當然是指系爭契約約定以外之承攬工作。如不做
    此解釋，承攬工作將以達成承攬工作條件為目的，與完成承
    攬工作為目的悖離。　　
　⑶關於被告提出被證2第5條佐證遲至109年4月3日才定案APP UI
    (UI為UserInterface縮寫，中文：使用者介面)，確實原告
    有與被告進行多次UI之討論，此定案時間原告予以承認。
　⑷關於原告逾越修改次數與期限超過7個工作天部分，原告之理
    解基本上為完成承攬工作為目的，因此修改次數與超過7個
    工作天應是指稱額外之承攬工作內容。本次的承攬工作之額
    外工作內容，僅有金額收付功能，即與藍新金流服務平台合
    作之部分，其餘均非額外之承攬工作內容。此外，7日之測
    試與查驗，本就是要確認有無需改善之地方，原告測試完後
    即有回報需改善，但被告卻認為超過7個工作天即是驗收完
    成，被告顯然認為系爭契約係以達成承攬工作條件為目的，
    並非完成工作，與一般認之有所扞格。
　⑸被告提供測試，應確保測試主機維持可用狀態，原告測試時
    碰到主機關閉，被告亦於被證7自承主機到期。後來經被告
    續約主機後，原告才能測試，並於109年8月19日回報測試結
    果，認為需要改善。此測試過程，不但主機可歸責於被告，
    原告亦基於驗收具有實質功能而以律師函提出要求改善。原
    告要求改善，雖未直接表示驗收未通過，然照常理而言，即
    為驗收未過之意。被告逕自認定驗收通過，為被告之單方認
    定，驗收就只是付款條件，而不具有完成承攬工作之實質功
    能。
　⒉被告指稱原告延誤7日提供資料之時間、延宕工作時程、被告
    已通過驗收，均非合理。依照被告說明，被告認為確認UI介
    面後，原告告知之金流小額付費即是改變合約內容，然依照
    系爭契約，系爭軟體之付費功能本為150元、100元、60元、
    30元等小額價格，金流小額付費本即為UI介面之一部分，要
    求改善此處並未逾越契約內容，亦無延宕。而測試後修正，
    本為驗收之核心，修正之結果不如預期，就是沒通過驗收，
    被告提出測試過程，又稱「8月19日發出安卓版測試結果已
    逾7日工作日」，足證已通過驗收。驗收就是要雙方認同，
    原告顯然並未認同工作成果。
　⒊關於網址「aa.bvhao.cc」部分：
    被告完成後台管理系統後，就只有通知並付上「管理系統錄
    影畫面」。未給與原告實際測試，如何認為有完成測試？被
    告發送網址「aa.bvhao.cc」給原告後，該網址設有帳號密
    碼，被告架設好後台管理後並未給與原告帳號密碼，原告根
    本無從操作後台管理系統，當然也無從驗證是否完成。此後
    ，被告雖給與帳號密碼，但又遭逢伺服器主機停用，被告亦
    於109年8月16日以電子郵件自承停用情況。
　⒋關於安裝包測試部分：
    本次委託開發者為系爭軟體，包含Android版及IOS版，於開
    發過程中，除開發者即被告測試外，本會提供給業主即原告
    進行測試，以期收到修改之回饋（Feedback），始能收集使
    用經驗，進而改善系爭軟體，其中，原告之測試報告即為給
    予被告的回饋。又被告提供給原告之各階段測試，似乎不接
    受測試之回饋內容，然被告所開發之系爭軟體並非絕對正確
    ，而不給予原告測試系爭軟體之態度並不合理。被告對於無
    論是網址aa.bvhao.cc，或是安裝包測試，最終均導入原告
    提出者為超出契約範圍、原告未以文件方式提出問題及反應
    問題文件逾期提出，整體溝通流程百般刁難，原告自無法接
    受本次契約之合作內容。
　⒌被告未依系爭契約精神進行調整承攬標的之契約協力義務，
    亦在契約地位不平等之情況下，強行對契約條款作出有利被
    告之解釋：
　⑴系爭契約所附規格書為原告所提出：
    依照系爭契約之內容，所附規格書為製作範圍之實際內容。
    又依系爭契約第1條第1項之規定，所附規格書應由系爭契約
    之乙方（即被告）製作，然被告並未實際製作所附規格書，
    反而是先請原告提交整理文件，於簽約時即將該整理文件當
    作所附規格書。
  ⑵被告並未履行協助調整承攬標的之契約協力義務：
    所附規格書為製作範圍之實際內容，定性上應屬系爭契約之契約標的，甲方(即原告)為委託方，本就有提出承攬標的之義務，雖甲方(即原告)為委託方，但其不具有製作APP之專業能力，是原告提出之整理文件，可能有大量不可行、冗長、無用等具有各式缺陷之想法存在，故應由有製作系爭軟體能力之被告透過製作所附規格書之過程，整合原告提出之整理文件後，進一步取得可使系爭契約順利進行之承攬標的，被告有協力義務。
　⒍原告已依法請求被告修補瑕疵，被告確實有拒絕修補之情形
    ，原告得依民法第494條、第259條主張解除承攬契約，並請
    求被告返還所受領之價金322,000元：
  ⑴原告有依法請求被告修補瑕疵：
    本件承攬工作，其工作完成與驗收均需由被告提出工作成果，再由原告同意工作成果，已如前述。被告陸續提供美編檔後，原告即有回饋問題彙整，即是原告請求承攬人修補之過程。據此，原告確實有依法請求被告修補第一階段工作瑕疵。此外，原告尊重被告專業之建議為了後續第二階段而先付款。而後被告提供的新的工作成果，原告仍然繼續提供要求修補的問題內容。據此，原告確實有依法請求被告修補第二階段工作瑕疵。最後，原告為了系爭軟體仍夠順利開發完成，又委託律師於109年9月4日發函催告被告進行修補。至此時點，被告對於第一階段工作、第二階段工作，均未完成修補。
  ⑵被告拒絕修補之情形：
    關於第一階段，工作原告於109年3月19日提出問題後，又於109年3月28日左右提供完整之彙整內容。而最後原告委託律師於109年9月4日發函催告被告進行全面修補，卻得到被告原告違約、被告將對系爭開發軟體另行出售、使用等回應，被告已明確拒絕修補第一階段工作。關於第二階段工作，被告提供新的工作成果後，原告仍然繼續要求修補問題，然始終未獲進行修補瑕疵之正面回應，原告如上開第一階段工作於同日催告，被告已明確拒絕修補第二階段工作。原告已依法請求被告修補瑕疵，被告確實有拒絕修補之情形，原告得依民法第494條、第259條主張解除承攬契約，並請求被告返還所受領之價金322,000元。
二、被告方面：
  ㈠被告在簽約前與原告進行需求訪談，訪談後，依系爭契約第2
    條第4項第1款特別告知原告：「合約上沒有標註的文字，便
    不是製作的內容，請告知要製作的內容，要寫入合約，經通
    知查看時，一定要在7日內，提出修改文件，若超過7日，就
    視為驗收通過，必須履行付款的義務」，文件經原告確認，
    並於109年2月27日簽名、109年2月29日正式簽約。又依系爭
    契約第2條第4項第1款約定「以WORD或EXCEL表單文件形式，
    議定以2次（含）為限」，然原告於磋商過程中，多次提出
    與系爭契約不同內容，導致完成時間不斷被延宕，被告並於
    109年8月8日再次提出安裝包及各個說明文件發給原告，原
    告卻遲至109年8月19日的第八個工作日，始發出文件給被告
    ，由此足已證明，修改次數已超過2次，且期限超過7個工作
    天，故被告已經通過驗收，原告有支付款項給被告之義務，
    故原告顯無提出返還價金之理由。
　㈡依系爭契約第9條第1項及第2項約定，即便是有延遲現象，且
    責任是屬於被告所應承擔，乃採罰款，而非退款，且要有書
    面通知並給被告期限並經被告同意，然原告並未提出證據證
    明要求被告期限並經同意，因原告變更製作內容，致生延宕
    責任，可歸責為原告。又原告復於109年9月28日再提出解除
    系爭契約之律師函，依系爭契約第10條第2項原告需賠償總
    價二分之一金額給被告，條文並載明與本項目完成與否無關
    。
　㈢關於原告提出返還價金乙事，依系爭契約第9條第1項，已約
    定第0階段(第一期款)及第1階段(第2期款)之退款方式；並
    於系爭契約第9條第1項第C款約定：「甲方支付第2期款項後
    ，乙方管理後台網址若已提供(或資料庫已設計)，第二期支
    付的金額則不退款。」，被告於109年4月20日下午3點43分
    ，發出信件寫到「通知這是管理後台完成的錄影畫面」，並
    附有管理後台MP4錄影畫面做為附件，足證管理後台已完成
    製作及資料庫已達設計之進度，由錄影畫面中可知管理後台
    選單及對應之資料庫的資料表與網站上的欄位名稱相符，足
    認已符合系爭契約第9條第1項第C款之約定，故原告顯無退
    款並要求返還價金之理由。
　㈣被告並未提前解除系爭契約，然被告在原告遲至109年8月19
    日始提出修改文件且逾越次數2次後，未得到原告支付第3期
    款項，便依照系爭契約第3條第9項所載「如未按期支付款項
    ，若達15天時，本合約自動終止」，並於109年9月12日發出
    存證信函聲明終止，並非原告單方聲稱之解約。
　㈤被告於109年4月3日UI界面搭建完成後，分別於不同日期，已
    提出多次的安卓版及蘋果版測試包給原告測試。而被告最後
    一次發出安卓版測試包與蘋果版測試包為109年8月8日，而
    自109年8月8日至同年8月18日，已屆7工作日，109年8月19
    日原告只發出安卓版測試結果，然已逾7個工作日，足證本
    項目已完成通過驗收，表明無瑕疵，系爭契約第2條第4項第
    2款約定甚明，既已通過驗收，更無退款之理由。又系爭契
    約第9條第9項，訂有準時完工之基本條件，足見材料未準時
    交齊，即不可能準時完工，故導致完工日期之延遲，可歸責
    於原告。另原告於109年8月19日信件上明確告之被告「...
    希望以2次合約方式，調整改善」，此足認定，原告已同意
    原合約製作已經完成，對於合約外，原告同意另行議價簽訂
    二次開發合約。
　㈥原告已違反系爭契約第1條第1款及第2款約定，簽約後不可以
    再變更，文字沒有標註的內容，則非本次製作內容之約定。
    又系爭契約第2條第5項約定：「簽約後不再討論」，原告指
    責被告不見面討論，為原告違約單方辯詞，且與事實不符。
　㈦原告有以下違反系爭契約之行為：
　⒈變更製作內容。
　⒉遲交應繳交之材料。
　　依系爭契約第2條第2項約定，甲方（即原告）必須依約定時
    間內提供本專案所需要的全部材料，然被告統計後發現，原
    告總計有6樣材料，應於7日期限內繳交而未繳交，依據系爭
    契約第9條第9項約定準時完工之基本條件須為材料準時交齊
    ，由此足證無法如期完工，延遲責任為原告所應承擔責任，
    然原告為卸責辯稱「沒有寫明UDID材料及藍新金流帳號」，
    說詞與實際事證不符，原告未能提出證據，全不足採信。被
    告已多次應原告請求，多次對合約外的部分內容做修改，原
    告知之甚明，且知道被告有多做修改，故原告請求因延遲而
    提出解約，未進行修補之事由，顯無可採，況驗收已通過：
　⑴原告於109年8月19日超過7日驗收期後發來之信件上明確告知
    被告「...希望以2次合約方式，調整改善」，足證驗收已通
    過，且原告自知理虧，常提出合約外要求，願意支付二次開
    發費用。
　⑵依據系爭契約第2條第4項第2款所載「甲方逾期不提供修改文
    件或提出超出合約範圍的修改，視為開發完成，不論是否為
    原合約製作範圍，均視為驗收通過，乙方(即被告)不承擔瑕
    疵責任，甲方則有付款義務」。原告不得解約，與退還款項
    之系爭契約約定條款不符，亦不得退款，故原告請求為無理
    由。
　㈧依據系爭契約第9條第1項C約定「甲方（即原告）支付第2期
    款項後，乙方（即被告）管理後台系統網址若已提供(或資
    料庫已設計)，第二期已支付的金額則不退款。」而被告之
    管理後台系統網址於109年4月20日LINE對話上已提供aa.bvh
    ao.cc給原告，已符合上開約定，應不退款。
　㈨原告所提之當面溝通非系爭契約所訂，因系爭契約第2條第5
    項已為約定等語。並聲明：原告之訴駁回。
三、兩造不爭執及爭執事項（參見本院卷㈡第37頁至第38頁）：
  ㈠不爭執事項：
  ⒈兩造於109 年2 月29日簽署系爭契約書，由被告承攬開發蘋
    果版與安卓版（中文繁體版）的APP 軟體及PHP+MYSQL 管理
    後台，且原告同時給付第一期款項。
　⒉原告於109年4月27日給付第二期款項。 
　⒊原告於109年9月4日發函要求修補。 
　⒋被告於109 年9 月12日發函回覆原告於109 年9 月4 日發文
    之內容。
　⒌原告於109年9月28日發函表示「解除契約」。 　　
  ㈡爭執事項：
  ⒈被告是否有完成系爭契約第4條及第5條所列之第1階段及第2
    階段所應完成之項目？
  ⒉兩造是否有依系爭契約第4條及第5條所列之驗收標準及方式
    進行驗收？
  ⒊原告是否有依法請求被告修補瑕疵？被告是否拒絕修補或修
    補不能？原告得否依民法第494 條、第259 條主張解除承攬
    契約，請求被告返還所受領之價金322,000元？
  ⒋承上，若認原告不得依民法第494 條、第259 條主張解除承
    攬契約，請求被告返還所受領之價金，則原告得否依民法第
    229 條、第255 條、第259 條主張解除契約，請求被告返還
    所受領之價金322,000元？
四、得心證之理由：
　　原告主張其委託被告製作系爭軟體，並已交付承攬報酬322,
    000元予被告，被告未於約定之工作天內交付系爭軟體，且
    系爭軟體有其所指之瑕疵，經原告以存證信函為催告後仍未
    履行，爰依民法第494條及第229條、第255條之規定，以存
    證信函之送達向被告為解除系爭契約之意思表示，並依民法
    第259 條之規定，請求被告返還承攬報酬322,000 元；被告
    則以前揭情詞置辯。是本件首應審究者為：㈠兩造間之法律
    關係為何？㈡被告是否有完成系爭契約第4條及第5條所列之
    第1階段及第2階段所應完成之項目？兩造是否有依系爭契約
    第4條及第5條所列之驗收標準及方式進行驗收？㈢原告是否
    有依法請求被告修補瑕疵？被告是否拒絕修補或修補不能？
    原告得否依民法第494 條、第259 條主張解除承攬契約，請
    求被告返還所受領之價金322,000元？㈣承上，若認原告不得
    依民法第494 條、第259 條主張解除承攬契約，請求被告返
    還所受領之價金，則原告得否依民法第229 條、第255 條、
    第259 條主張解除契約，請求被告返還所受領之價金322,00
    0元？茲述如下：
　㈠兩造間之法律關係為何？
　　按稱承攬者，謂當事人約定，一方為他方完成一定之工作，
    他方俟工作完成，給付報酬之契約；稱委任者，謂當事人約
    定，一方委託他方處理事務，他方允為處理之契約。分別為
    民法第490條第1項、第528 條所明定。委任契約與承攬契約
    固皆以提供勞務給付為手段，在性質上同屬勞務契約，然受
    任人提供勞務旨在本於一定之目的，為委任人處理事務，其
    契約之標的重在「事務之處理」；至於承攬人提供勞務乃在
    為定作人完成一定之工作，其契約之標的重在「一定工作之
    完成」。委任契約係受任人基於一定之目的為委任人處理事
    務，重視彼此之信賴關係，且雙方得就受任人之權限為約定
    ，受任人應依委任人之指示處理委任事務並報告委任事務進
    行之狀況（民法第528條、第532條、第535條、第540條規定
    參照），不以有報酬之約定及有一定之結果為必要；而承攬
    契約則係承攬人為獲取報酬為定作人完成一定之工作，較不
    重視彼此之信賴關係，承攬人提供勞務具有獨立性，原則上
    得使第三人代為之，且以有一定之結果為必要。查依系爭契
　　約內容，乃原告委託被告製作系爭軟體，合約中並明定原告
    應於第一階段完成ANDROID與IOS（5.5吋以內）界面設計與
    搭建（靜態）介面在手機端（靜態圖片在手機端，無功能）
    ，第二階段需完成API接口撰寫與調試（此階段有實際功能
    可以測試）及管理後台的完善，並於簽約時給付訂金138,00
    0 元、第一階段工作完成通過驗收時給付184,000元、第二
    階段工作完成通過驗收時給付138,000元（參見本院卷㈠第35
    頁），自以完成一定之工作為契約目的，而非僅要求被告提
    供勞務，足見兩造所訂立之系爭合約應屬承攬契約，而非委
    任契約。
　㈡被告是否有完成系爭契約第4條及第5條所列之第1階段及第2
    階段所應完成之項目？兩造是否有依系爭契約第4條及第5條
    所列之驗收標準及方式進行驗收？　
　⒈按契約之解釋，首在於探求當事人共同主觀之意思，惟當事
    人意見不一致者，揆諸實務及學說見解，此時即須為契約客
    觀之解釋，並依民法第98條之規定為之。又為平衡契約當事
    人的利益及合理分配危險，其解釋方法應以客觀上表示價值
    作為認定意思表示內容之準據：一方面要求表意人於表示其
    意思時，應顧及相對人了解可能性；他方面相對人亦須盡必
    要注意以正確了解表意人之所欲，故在解釋上應特別斟酌相
    對人明知或可得而知的事實，並就磋商過程、交易目的及利
    益狀態，依交易慣例及誠實信用原則加以判斷。次按當事人
    主張有利於己之事實，就其事實有舉證之責任，民事訴訟法
    第277條定有明文。又事實有常態與變態之分，其主張常態
    事實者無庸負舉證責任，反之，主張變態事實者，則須就其
    所主張之事實負舉證責任。查，本件原告雖主張被告稱系爭
    注意事項之作用為「簽約合作之大方向」，並告知原告就每
    次會議均有錄音，確保不遺漏客戶所要表達之真意，及系爭
    注意事項內所載「事後不能再提出功能或流程問題，測試7
    日當中，有問題一定要在7日以內，以文件方式提出來反應
    ，不可逾期或超過次數」及「測試的7日限制」乃針對「額
    外的功能與流程，既有的功能與流程並不受限」，然觀諸兩
    造所簽立之系爭契約，除「軟體委託外包開發合約書」外，
    尚將「開發規格書內容」同列為契約之內容，被告所提出之
    報價亦載明報價有效期為109年3月1日前（參見本院卷㈠43頁
    至第65頁），顯見開發規格之內容除會影響被告判斷開發之
    可行性外，亦涉及成本估算，此由兩造簽署之「軟體製作注
    意事項」及「介面及功能核對注意事項」載明「1.合約上沒
    有標註的文字，就非製作內容，請告知要製作內容，並寫入
    合約文」、「關於功能介面，簽約前要將功能規劃好」等詞
    （參見本院卷㈡第55頁及本院卷㈠第41頁），亦可佐證被告於
    簽約前之109年2月27日即以書面通知原告，開發之規格內容
    以合約所載文字為主，原告於簽約前即需確認系爭軟體開發
    之內容並詳載於「開發規格書內容」中，顯見將規格內容訴
    諸文字並詳載於契約中乃兩造簽約時之共識，否則當無於簽
    約前及簽約中一再以書面告知訴諸文字詳載於契約之重要性
    ，更遑論系爭契約第一條第2項約定「此為固定之規格開發
    ，故本專案製作範圍，以合約所載內容及附件上資料為製作
    的依據及範圍，在此範圍內所進行的製作，簽約後甲方（即
    原告）絕不可再更動內容，或提出其他作法（其他作法指的
    是無文字標註的做法），包括業務流程、模塊功能、界面設
    計，均不可以再更動」、同條第3項約定「乙方（即被告）
    對於甲方提出的更動，均視為二次開發內容，乙方只能依照
    原合約訂定之規格內容進行製作，甲方則無異議」（參見本
    院卷㈠第31頁），足見關於規格內容之確定乃被告於協商過
    程中所一再提及。
　⒉又系爭契約第一條第1項約定「甲方（即原告）將軟體規格需
    求簽約前闡明給乙方（即被告）瞭解後，由乙方製作規格書
    ，經甲方確認，若文字沒有標註的作法，則非本次製作內容
    。嗣後，甲方均不得以任何理由再提出變更的要求，凡有變
    動，所造成製作時間之延長及費用的變動，甲方願意承擔時
    間延宕責任」（參見本院卷㈠第31頁），而軟體開發之規格
    內容僅定作人得以知悉該軟體之用途，故就其規格內容自應
    由定作人就其實際需求提出初步規劃後與承攬人就其規劃內
    容進行討論，並於討論後將其所需求之開發規格內容以文字
    方式詳載於契約中，始得以保障雙方權益，是本件原告僅空
    言泛稱原告所提出之想法均可包含於契約中，可日後調整云
    云，實乏相關證據佐證而不足採信。從而，本件兩造所約定
    之系爭軟體之規格內容，應以系爭契約所附之開發規格書所
    載之內容為準。　　
　⒊關於被告是否完成系爭契約第5條所載「ANDROID與IOS（5.5
    吋以內）界面設計與搭建（靜態）介面在手機端（靜態圖片
    在手機端，無功能）」部分：　
　　原告雖主張此階段為介面之搭建，被告有發送圖片予原告展
    現工作成果，原告以該發送之圖片製成PDF文件檔，說明應
    修改處，然因被告表現拒絕修改之態度，而認被告未完成第
    一階段之工程項目云云（參見本院卷㈡第277頁、第279頁）
    。然查，本件原告並不否認被告確有發送圖片予原告展現工
    作成果，此情核與原告於109年3月20日要求追加廣告及個人
    資料頁面所附PDF附件資料顯示被告確有發送「界面設計與
    搭建（靜態）介面在手機端（靜態圖片在手機端，無功能）
    」之檔案予原告，僅原告要求追加廣告及個人資料及原告有
    於109年4月1日傳送修改之PDF檔予被告等情相符（參見本院
    卷㈡第81頁至第100頁），足以佐證被告確有依約完成「ANDR
    OID與IOS（5.5吋以內）界面設計與搭建（靜態）介面在手
    機端（靜態圖片在手機端，無功能）」部分。
　⒋關於被告是否完成系爭契約第5條所載「API接口撰寫與調試
    （此階段有實際功能可以測試）及管理後台的完善」部分：
　　原告雖主張被告雖有發送軟體讓原告進行測試，然原告以截
    圖方式製作欲討論之修改內容，並製成PDF文件檔發送被告
    ，被告認為非契約內容之修改，拒絕修改，而認被告未完成
    第二階段之工程項目云云（參見本院卷㈡第279頁）。然查，
    本件經本院當庭勘驗被告所提出管理後台網址「aa.bvhao.c
    c」通知原告後，由手機端點選後，跳轉至管理後台之管理
    登入頁及管理系統各選單之畫面光碟（共9筆），其勘驗內
    容如下（勘驗筆錄詳參本院卷㈢第71頁至第76頁）：
    編號一至八之影片檔均為以手機登入方式操作。
 ⑴【錄影時間：00：00：00至00：04：26】
   【檔名：3be6307ff10d89e5adb9645a82b81440】
   【00：00：00至00：00：04】
    影片開始為手機螢幕畫面，其中有本案爭執手機APP「FUN C
    HIP」（圖示名稱：Fun Clip趣夾）位於最下排最右邊。
   【00：00：05至00：00：12】
   進入「FUN CHIP」首頁，下方APP選項列，由左至右為「首頁
   」、「通知」、「搜尋」、「分享」、「我的」欄位。而APP
   畫面中，由上往下排列畫面，最上層為「搜尋引擎」，再下
   層左邊為「邀請」、右邊為「管理」選項，再下層為「最新
   追蹤訊息」。
  【00：00：13至00：00：22】
   手機往下滑動之下排為「最新機台資訊」，再下排為「最新
   店家資訊」，再下排為「廣告資訊」。
  【00：00：23至00：00：35】
   畫面切換到APP的「我的」選項欄，而APP畫面中，由上往下
   排列畫面，最上層為「登出」，再下層左邊為「追蹤機台」
   、右邊為「追蹤店家」選項，再下層為「個人資料」（左起
   為「編輯設定」、「推撥設定」）、再下層為「管理資料」
   （左起為「我的店家」、「我的機台」、「我的分享」、「
   我的廣告」）、再下層為「服務中心」（左起為「Q&A」、「
   使用條款」、「系統公告」、「聯繫我們」）。
  【00：00：36至00：00：48】
   登出，跳至登入畫面，畫面呈現輸入帳號、密碼選項。
  【00：00：49至00：01：07】
   進入「邀請新朋友優惠活動」頁面，下方左邊為「LINE」，
   右邊為「Facebook」。分別點入「LINE」及「Facebook」邀
   請新朋友。
  【00：01：19至00：01：26】
   跳回首頁，進入「搜尋」中的「機台資訊」頁面。
  【00：01：27至00：02：09】
   跳回首頁，進入「搜尋」中的「店家資訊」頁面，分別依不
   同搜尋方式展示搜尋結果，分為「追蹤」、「附近」、「區
   域」、「類別」。
  【00：02：10至00：02：12】
   切換至「最新機台資訊」頁面。
  【00：02：13至00：02：15】
   切換至「分享」中的「相關文章」頁面。
  【00：02：16至00：02：37】
   切換至「分享」中的「相關影片」頁面，不斷的與上述畫面
   來回切換。
  【00：02：38至00：02：49】
   切換至「個人資料」頁面，由上往下之資訊分別為「頭像」
   、「暱稱」、「帳號」、「生日」、「e-mail」、「Line」
   、「性別」選項。
  【00：02：50至00：02：59】
   不斷的與上述畫面來回切換。
  【00：03：00至00：03：09】
   切換至「推撥設定」頁面，內有臺灣各個區域。
  【00：03：10至00：03：16】
   不斷的與上述畫面來回切換。
  【00：03：17至00：03：18】
   切換至「線上費用繳納」，可進行線上支付。
  【00：03：19至00：03：23】
   切換至「支付訂單」頁面，內有「選擇付款方式」，有「Web
    ATM」及「ATM轉帳」方式。
  【00：03：24至00：03：33】
  切換至「管理」頁面，最上層選項左至右分別為「我的店家」
  、「我的機台」、「我的分享」、「我的廣告」。
  【00：03：34至00：04：03】
   不斷的與上述畫面來回切換。
  【00：04：04至00：04：15】
   切換至「我的」頁面，最上層選項左至右分別為「Q&A」、「
   使用條款」、「系統公告」、「聯繫我們」。不斷的在與「
   我的」頁面相互切換。
  【00：04：16至00：04：26】
   不斷的與上述畫面來回切換。
⑵【錄影時間：00：00：00至00：02：37】
  【檔名：65fd0000000dsfdre54tvcx214trw46】
  【00：00：00至00：00：01】
   影片開始為本案爭執手機APP「FUN CHIP」（圖示名稱：Fun 
   Clip趣夾）內部之「我的」頁面。
  【00：00：02至00：00：17】
   切換至「個人資料」頁面，於其中修改Line資料。
  【00：00：18至00：00：48】
   不斷的在APP各個畫面中切換。
  【00：00：49至00：01：13】
   切換至「機台編緝」頁面，並可於其中使用拍照功能。
  【00：01：14至00：01：15】
   切換至「我的店家」頁面。
  【00：01：16至00：02：37】
   不斷的在APP各個畫面中切換。
⑶【錄影時間：00：00：00至00：02：22】
  【檔名：77d19713a2d4627ecbc0dc3da890c348】
   影片內容不斷的在APP各個畫面中切換，如同前述檔案內容。
⑷【錄影時間：00：00：00至00：02：10】
  【檔名：97fdeba9de0ff95b4fb9497cfeb7386f】
   影片內容不斷的在APP各個畫面中切換，如同前述檔案內容。
⑸【錄影時間：00：00：00至00：02：29】
  【檔名：454fgytZ0000000000000000】
   影片內容不斷的在APP各個畫面中切換，如同前述檔案內容。
⑹【錄影時間：00：00：00至00：04：26】
  【檔名：456tre123tet12y45t6y1f2123ere5t56】
  【00：00：00至00：00：30】
   登入本案爭執手機APP「FUN CHIP」（圖示名稱：Fun Clip趣
   夾）作業。
  【00：00：31至00：00：45】
   進入「推撥設定」，於「新增通知區域」中進行新增及刪除
   「臺北市萬華區」之操作。
  【00：00：46至00：01：18】
   進入「我的機台」頁面，以「大牛仔的機台」為範本進行「
   機台編輯」，往下滑點選「商品簡介」中的一個小方格後，
   即開啟內建相機鏡頭，可拍攝欲拍攝之商品，並可編輯照片
   。
  【00：01：19至00：01：35】
   進入「我的店家」頁面，以「大牛仔的店家」為範本進行「
   店家編輯」，往下滑點選「店內機台」，即可新增店家，進
   行修改。
  【00：01：36至00：01：42】
   切換至「我的」頁面，最上層選項左至右分別為「Q&A」、「
   使用條款」、「系統公告」、「聯繫我們」。不斷的在與「
   我的」頁面相互切換。
  【00：01：43至00：03：03】
   影片內容不斷的在APP各個畫面中切換，如同前述檔案內容。
⑺【錄影時間：00：00：00至00：01：38】
  【檔名：000000000d15hj1g2f3123sd4t5e6w1gr3e123】
  【00：00：00至00：00：03】
   以手機開啟Line群組對話，總共9行對話：
   對方問：「這樣資料OK嗎？」
   手機方答：「你先去申請一個藍新帳號再把帳號給我」
   「http://aa.bvhao.cc/」接下來六行皆為手機方傳送之檔案
         。
  【00：00：04至00：00：06】
   以手機點開上方連結網址，進入「機台訊息」之登入畫面，
   輸入帳號密碼。
  【00：00：07至00：01：38】
   進入「機臺資訊」，上方選項列由左至右之選項為，「會員
   管理」、「廣告管理」、「機台管理」、「店家管理」、「
   活動管理」、「收費管理」、「文字管理」、「文章管理」
   、「動態消息」、「邀請管理」。被告人員不斷於上開選項
   來回點選、展示內容。
⑻【錄影時間：00：00：00至00：02：29】
  【檔名：ew4561f2d1f593r4e1rf2d1t21t2re31】
   影片內容不斷的在APP各個畫面中切換，如同前述檔案內容。
   並於其中不斷試用新增、刪除功能。
⑼【錄影時間：00：00：00至00：01：04】
  【檔名：werw1re548dsa1f23e4rte59w41g23s123ye】
   以下均為以電腦登入方式操作。
  【00：00：00至00：00：11】
   影片開始為，以電腦開啟「FUN CHIP」之畫面，進入「機台
   訊息」之登入畫面。
  【00：00：12至00：00：11】
   登入後，上方選項列由左至右之選項為，「會員管理」、「
   廣告管理」、「機台管理」、「店家管理」、「活動管理」
   、「收費管理」、「文字管理」、「文章管理」、「動態消
   息」、「邀請管理」。被告人員不斷於上開選項來回點選、
   展示內容。
　 由上開勘驗結果可知，被告確實提供規格內容詳如系爭契約
   所附開發規格書所載內容之軟體檔案供原告確認，實屬已依
   約交付「API接口撰寫與調試（此階段有實際功能可以測試）
   及管理後台的完善」，堪認被告已完成該階段之製作。
 ⒌關於兩造是否有依系爭契約第4條及第5條所列之驗收標準及方
   式進行驗收？
　 觀諸兩造信件往來可知，原告確有對於被告所題相關檔案提
   出修改意見，其該針對被告所提資料提出修改意見及增補要
   求，即為其驗收之過程，僅因兩造對於系爭契約之解釋、開
   發規格內容是否得以事後更動、追加及原告所提之問題是否
   涉及功能變動而屬二次開發之範疇，為不同之解釋。從而發
   生原告認應屬原系爭契約開發規格內容之修補，而被告認原
   告所提屬二次開發範疇之歧異。故本院認為本件原告業已就
   被告所提階段一、二部分進行驗收。
 ㈢原告是否有依法請求被告修補瑕疵？被告是否拒絕修補或修補
   不能？原告得否依民法第494 條、第259 條主張解除承攬契
   約，請求被告返還所受領之價金322,000元？
 ⒈按承攬人完成工作，應使其具備約定之品質及無減少或滅失價
   值或不適於通常或約定使用之瑕疵，民法第492 條定有明文
   。次按承攬之性質，除勞務之給付外，另有完成一定工作之
   要件。工作之完成可能價值不菲，或須承攬人之特殊技術、
   耗費勞力與鉅額資金始能完成。是繼續性質之承攬契約，一
   經承攬人履行，若解除契約使其自始歸於消滅，將使法律關
   係趨於複雜，故僅得終止契約，使契約嗣後失其效力，始符
   公平原則。又繼續性之契約已開始履行者，由於無須因嗣後
   之債務不履行情事，使其溯及的消滅契約關係，致增法律關
   係之複雜性，原則上固應以「終止」之方法消滅其契約關係
   ，惟究不得執此即謂凡已履行之繼續性契約，均無容當事人
   行使法定或意定解除權之餘地，此觀民法第502第2項、第503
   條、第506條、第507條之規定自明（最高法院99年度台上字
   第818號、95年度台上字第1731號民事判決）。在承攬關係仍
   存續時，定作人於承攬人完成工作時，雖其工作有瑕疵，仍
   無解於應給付報酬之義務，僅定作人得定相當期限請求承攬
   人修補，如承攬人不於所定期限內修補瑕疵，或拒絕修補，
   或其瑕疵不能修補者，定作人得依民法第493條、第494條等
   規定請求償還修補費用、減少報酬而已（最高法院73年度台
   上字第2814號、81年度台上字第2736號、85年度台上字第228
   0號判決意旨參照）。
 ⒉查，本件如前所述，系爭契約第一條第1項、第2項、「軟體製
   作注意事項」及「介面及功能核對注意事項」均一再載明「
   甲方（即原告）將軟體規格需求簽約前闡明給乙方（即被告
   ）瞭解後，由乙方製作規格書，經甲方確認，若文字沒有標
   註的作法，則非本次製作內容。嗣後，甲方均不得以任何理
   由再提出變更的要求，凡有變動，所造成製作時間之延長及
   費用的變動，甲方願意承擔時間延宕責任」、「此為固定之
   規格開發，故本專案製作範圍，以合約所載內容及附件上資
   料為製作的依據及範圍，在此範圍內所進行的製作，簽約後
   甲方（即原告）絕不可再更動內容，或提出其他作法（其他
   作法指的是無文字標註的做法），包括業務流程、模塊功能
   、界面設計，均不可以再更動」、「1.合約上沒有標註的文
   字，就非製作內容，請告知要製作內容，並寫入合約文」、
   「關於功能介面，簽約前要將功能規劃好」，原告於簽約前
   及簽約時對於該條項之文義應知之甚詳，其理當於簽約前對
   於開發規格內容與被告詳加討論，並預想多種可能面臨之問
   題，並詳載於開發規格書內，否則無異使系爭契約所附之開
   發規格內容形同虛設，更遑論被告乃依原告所提開發規格內
   容出具報價單，倘於開發過程中追加原開發規格中所無之項
   目，理應以「二次開發」或「追加開發規格內容」之方式為
   之。
 ⒊原告雖主張其多次向被告表示請其依照所提供之檔案修改系爭
   軟體之規格內容，但被告以「超過約定時間」、「超過修改
   次數」等回覆，並要求原告交付尾款云云，並提出兩造Line
   通訊軟體對話紀錄及電子郵件往來資料為證。惟按工作有瑕
   疵者，定作人得定相當期限，請求承攬人修補之；承攬人不
   於前條第一項所定期限內修補瑕疵或依前條第三項之規定拒
   絕修補或其瑕疵不能修補者，定作人得解除契約，民法第493
   條第1項、第494條前段定有明文。是此解除權之行使應以定
   作人定相當期限請求承攬人修補而承攬人不為之，或承攬人
   拒絕修補或瑕疵不能修補者為前提，且僅能請求償還修補費
   用或減少報酬而已。然觀諸兩造LINE通訊軟體對話紀錄及電
   子往來郵件可知，兩造對於規格內容是否僅以合約為準、電
   信付費方式的更動等，均有透過LINE通訊軟體或電子郵件討
   論（參見本院卷㈠第67頁至第159頁），當可推知被告所開發
   之系爭軟體確曾經過雙方討論多次調整內容，且被告所寄送
   之系爭軟體以足供原告加以測試之程度。佐以，觀諸原告109
   年9月4日所提存證信函，雖請求被告於文到後7日內完成規格
   書所載之軟體（參見本院卷㈠第161頁至第163頁），然因兩造
   對於系爭契約之解釋已有所歧異。是被告函覆依約已完成驗
   收（參見本院卷㈠第165頁至第167頁），難認被告有何上揭條
   文所定之未依期限修補瑕疵或有拒絕修補瑕疵之情，此由兩
   造存證信函寄送之時間及內容亦可窺知，兩造係因對於系爭
   契約之解釋、開發規格內容是否得以事後更動、追加及原告
   所提之問題是否涉及功能變動而屬二次開發之範疇，為不同
   之解釋，從而發生原告認應屬原系爭契約開發規格內容之修
   補，而被告認原告所提屬二次開發範疇之歧異。加以，依卷
   附資料無從使本院確信被告所提之系爭軟體不具備兩造所約
   定之開發規格內容或有不適於通常或約定使用之瑕疵。本件
   被告已然進行承攬之工作，投入勞力、經濟成本，倘許原告
   予以解除契約，溯及至契約簽定時即失其效力，自與公平原
   則有違。又承攬契約為繼續性契約，依照契約之性質，除有
   法定解除契約之規定或契約約定解除契約之事由外，依前開
   實務見解，自無解除契約規範適用之餘地。從而，原告依民
   法第494 條、第259 條主張解除承攬契約，請求被告返還所
   受領之價金322,000元，為無理由，應予駁回。
 ㈣承上，若認原告不得依民法第494 條、第259 條主張 解除承
   攬契約，請求被告返還所受領之價金，則原告得否依民法第2
   29 條、第255 條、第259 條主張解除契約，請求被告返還所
   受領之價金322,000元？
 ⒈按給付有確定期限者，債務人自期限屆滿時起，負遲延責任。
   給付無確定期限者，債務人於債權人得請求給付時，經其催
   告而未為給付，自受催告時起，負遲延責任。而債權人非因
   債務人遲延給付當然取得契約解除權，仍須定相當期限催告
   其履行，於期限內不履行時，始得解除契約，此觀民法第229
   條第1項、第2項前段及第 254條之規定自明。又所謂無確定
   期限，指未定期限及雖定有期限而其屆至之時期不確定二種
   情形，前者稱不定期債務，後者稱不確定期限之債務（最高
   法院108年度台上字第1915號判決意旨參照）。次按民法第 2
   55條規定依契約之性質或當事人之意思表示，非於一定時期
   為給付不能達其契約之目的，而契約當事人之一方不按照時
   期給付者，他方當事人得不為前條之催告，解除其契約。所
   謂依契約之性質，非於一定時期為給付不能達其契約之目的
   者，係指就契約本身，自客觀上觀察，即可認識非於一定時
   期為給付不能達契約目的之情形而言。又所謂依當事人之意
   思表示，非於一定時期為給付不能達其契約之目的者，必須
   契約當事人間有嚴守履行期間之合意，並對此期間之重要（
   契約之目的所在）有所認識，始足當之。
 ⒉查，本件原告主張係爭軟體並未完成，原告已催告定期完成並
   交付，被告未完成且原告原本預計於109年年末上架該app之
   計畫遭全數打亂，系爭軟體對予原告已無法達其簽約之目的
   云云。惟觀之系爭契約第4條固約定：「第一階段：預定的完
   成日20工作日（需在介面審查通過後方計算）。第二階段：
   預定的完成日25工作日」，然系爭契約第2條第2項第1款、第
   2款及第4款分別約定「甲方（即原告）在簽訂此合約後的7天
   內，供所需要用到的材料一份，交付乙方（即被告）使用，
   且需保證資料的正確性及完整」、「若甲方預期交付、不齊
   全或不正確材料，其所致生之時間延誤、成本額外費用支出
   、期限利益、其他損害，均歸責於甲方，甲方願意承擔責任
   」、「甲方如有製作蘋果手機版就要主動提供蘋果版手機的
   序號UDID號碼給乙方，未主動提供，視同甲方放棄蘋果版測
   試與安裝」（參見本院卷㈠第31頁），顯見關於系爭軟體之製
   作，因原告乃較為知悉其軟體需求者，故由其針對其所需求
   的規格內容，提供相關素材予被告，透過原告之協力義務完
   成原告所需求之軟體，且於兩造締約時對於實際完工期間，
   可能因素材之提供、內容之修改等有所延宕有所知悉。從而
   ，系爭契約雖有記載預定的完成日，然此僅為通常約定完成
   工程之期限，要與民法第255條所謂非於一定時期為給付不能
   達其契約之目的者有間，且系爭契約之當事人已預見可能因
   不可歸責於被告之事由而致延遲完工，非必然於上述日期完
   成，益徵兩造並無就此項履行期間有特別重要之合意表示。
   更遑論依卷附兩造LINE通訊軟體對話紀錄及電子郵件往來，
   亦未見原告要求被告需於一定期間履行之對話，況系爭軟體
   係關於遊戲機台管理之app，依其性質，亦非屬未於一定時期
   完成，該合約目的即無法達成。因此，被告縱得行使承攬章
   節之法定解除權，亦無民法第255條規定之適用，是原告不得
   依民法第229條第1項、第255條、第254條規定解除系爭契約
   ，系爭契約既未經原告合法解除，則其依民法第259條規定請
   求被告返還所受領之價金322,000元，為無理由，應予駁回。
五、綜上所述，本件原告依系爭契約、民法第494條、第259條規
    定，主張解除系爭契約，及依系爭契約、民法第229條、第2
    55條、第259條規定主張解除契約，並請求被告返還所受領
    之價金322,000元，及自起訴狀繕本送達翌日起至清償日止
    ，按年息百分之5計算之利息，均無理由，應予駁回。又原
    告之訴既經駁回，其假執行之聲請即失所附麗，應併予駁回
    之。
六、本件事證已臻明確，兩造其餘主張、陳述及所提之證據暨攻
    擊防禦方法，經本院斟酌後，核與本件判決結果不生影響，
    爰不一一論述，附此敘明。
七、訴訟費用負擔之依據：民事訴訟法第78條。本件訴訟費用額
    ，確定為第一審裁判費3,530元。　
中　　華　　民　　國　　111 　年　　7 　　月　　15　　日
                  臺灣臺北地方法院新店簡易庭
                              法  官  石蕙慈
以上正本係照原本作成。
對於本件判決如有不服，應於收受送達後20日內向本院提出上訴
書狀，上訴於本院合議庭，並按他造當事人之人數附具繕本。
如委任律師提起上訴者，應一併繳納上訴審裁判費。
中　　華　　民　　國　　111 　年　　7 　　月　　15　　日
                              書記官  徐子芹